臺灣嘉義地方法院交通事件裁定　　　　 94年度交聲字第140號
原處分機關　交通部公路總局嘉義區監理所嘉義市監理站
異　議　人　甲○○
（即受處分人）
上列受處分人因違反道路交通管理處罰條例案件，對於交通部公
路總局嘉義區監理所中華民國94年1月11日所為之處分（原處分
案號：嘉監裁字第裁70─Ｌ00000000號）聲明異議，本院裁定如
下：
        主  文
原處分撤銷。
甲○○汽車駕駛人，駕駛汽車不依規定保持前、後車距離，違反
道路交通安全規則，因而肇事致人受傷，處罰鍰新臺幣陸佰元，
並記違規點數點。
        理  由
一、原處分意旨略以：本件受處分人即異議人（下稱異議人）甲
    ○○駕駛車牌號碼BIH－716號重機車，於民國（下同）94年
    3月6日下午6時40分許，沿嘉義市○○路由東向西方向行駛
    ，駛至民權路340號前，與李靄珍所騎乘沿民權路由東向西
    行駛之車牌號碼LYB－691號重機車發生交通事故，致李靄珍
    受傷，依據異議人自述其行車速率為時速50至55公里，又該
    等路段未劃設車道線及行車分向線，故嘉義市警察局交通隊
    乃依道路交通管理處罰條例第40條第1項及第61條第3項第1
    款規定，以嘉市警交字第LAA－006605號違規通知單，掣單
    舉發異議人有「超速行駛（現速40公里，自述時速50-55公
    里，超速10公里）、肇事致李靄珍受傷」之違規；嗣異議人
    於應到案日期前陳述異議，原處分機關即交通部公路總局嘉
    義區監理所嘉義市監理站（下稱原處分機關）仍認異議人有
    前揭違規情形，於94年6月28日，依前揭道路交通管理處罰
    條例第40條第1項、第63條第3項規定，以嘉監裁字第裁76－
    LAA006605號裁決書裁處異議人罰鍰新台幣（下同）1,200元
    ，並記違規點數共4點等語。聲明異議意旨略以：原舉發機
    關係以異議人在事發現場所自述之行車速率為舉發依據，惟
    異議人係甫滿20歲之無社會經驗大學生，車禍發生後，在驚
    慌、歉疚、情緒不穩、傷者家屬叫罵及員警急迫催問等壓力
    下，方才輕率答稱自己機車之車速為50至55公里，實則異議
    人並不清楚自己機車的車速，嗣後，異議人在員警詢問制作
    筆錄時，即已表示並不知悉肇事時之車速，前開裁決僅以異
    議人胡亂自承之言詞為處罰理由並不合理等語。
二、經查：
  (一)本件異議人甲○○於前揭時間，駕駛前揭機車，駛至前揭民
    權路340號前，追撞同向前方亦在行駛中、由李藹珍所騎乘
    之前揭機車後車尾，致李靄珍人車倒地受傷，並造成李藹珍
    受有左肱骨大結帶骨折、臂部劇烈挫傷淤血、第3腰椎壓迫
    性骨折及左腳踝挫擦傷等傷害，嗣警方依前揭違規通知單，
    舉發異議人有「超速行駛（限速40公里，自述時速50-55公
    里，超速10公里）、肇事致人受傷」之違規，並經原處分機
    關亦認為異議人有前開違規，以前揭裁決書裁決異議人罰鍰
    1,200元，並記違規點數共4點之處分等情，業據異議人陳明
    在卷，並有違規通知單、裁決書附卷可稽，且經本院依職權
    調閱異議人因本件事故所涉之過失傷害罪嫌之台灣嘉義地方
    法院檢察署94年度偵字第2941號案件全部卷宗（下稱刑事案
    件）查明屬實，堪信為真正。
  (二)其次，本院遍查前揭第2941號案件全卷，並無本件異議人超
    速之證明資料，有異議人之警偵訊筆錄、李藹珍之警偵訊筆
    錄、道路交通事故現場圖、道路交通事故調查報告表、新陽
    醫院94年3月21日診斷證明書1份及交通事故現場照片10張附
    卷可稽（見本院卷第5-23頁），且李藹珍於警訊時陳明遭追
    撞，自己機車之速度約為時速20公里等語（見本院卷第10頁
    ），則異議人機車以時速20餘公里至最高限速（時速40公里
    ）間之車速，即得自後追撞李藹珍機車，非必有超速情事，
    故在無其他補強證據之擔保下，難以僅憑異議人於案發現場
    ，尤其員警正式制作筆錄前所應答之言詞，即認異議人確有
    超速違規之行為。
  (三)綜上，本於訴訟上之待證事實「倘有懷疑，則從被告之利益
    作解釋」（in dubi opro reo）之證據法則，自應作有利於
    異議人之認定，此外，復查無其他積極證據足以證明異議人
    有原處分機關所認之超速違規，原處分機關遽對異議人為前
    開裁決，難認為允當，本件異議為有理由，應由本院將原處
    分撤銷，以資適法。
三、按汽車駕駛人，駕駛汽車不依規定保持前、後車距離者，處
    （銀元）200元以上（銀元）400元以下罰鍰；汽車駕駛人，
    駕駛汽車違反道路交通安全規則，因而肇事致人受傷者，記
    違規點數3點；道路交通管理處罰條例第58條第1款、第61條
    第3項前段各定有明文。又按汽車在同一車道行駛時，除擬
    超越前車外，後車與前車之間應保持隨時可以煞停之距離；
    汽車行駛時，駕駛人應注意車前狀況及兩車併行之間隔，並
    隨時採取必要之安全措施；道路交通安全規則第94條第1項
    、第3項亦分別著有規定。本件異議人騎乘機車自應注意上
    開道路交通安全規定，而當時天候晴、夜間有照明、市區○
    路○○○路面乾燥、無缺陷、無障礙物、視距良好，並無不
    能注意之情事，竟疏於注意，自後追撞同向前方、亦在行駛
    中之李藹珍機車後車尾，致李靄珍人車倒地，受有前揭傷害
    ，異議人駕車顯有過失及違規，且其違規與過失與李藹珍之
    受傷間，具有相當因果關係，異議人違規情事可堪認定。
四、本件異議人之前揭駕駛行為，無法證明有超速之違規，原處
    分機關遽認「超速行駛（現速40公里，自述時速50-55公里
    ，超速10公里）、肇事致李靄珍受傷」之情，依道路交通管
    理處罰條例第40條第1項、第63條第3項規定，裁決異議人「
    1,200元，並記違規點數共4點」之處分，即有不當，異議人
    之異議為有理由，應由本院將原處分撤銷，然異議人既有前
    揭未保持隨時可以煞停之距離（即不依規定保持前、後車距
    離）與未注意車前狀況並隨時採取必要之安全措施等違規行
    為，自應予以處罰。從而，本院依已明白認定之事實，按道
    路交通管理處罰條例第58條第1款、第61條第3項及違反道路
    交通管理事件統一裁罰標準表（異議人業於應到案期限內陳
    述）等規定，由本院自行裁定如主文第2項所示之處罰。
據上論斷，應依道路交通案件處理辦法第20條前段，裁定如主文
。
中　　華　　民　　國　　94　　年　　11　　月　　14　　日
                      交通法庭 法  官  盧  鳳  田
上列正本證明與原本無異。
如不服本裁定，應於裁定送達後5日內向本院提出抗告狀（應附
繕本）
中　　華　　民　　國　　94　　年　　11　　月　　14　　日
                               書記官  楊  國  色
